臺灣高等法院民事裁定
111年度抗字第554號
抗  告  人  毓嘉國際企業有限公司


法定代理人  林文魁  
上列抗告人因與相對人金融監督管理委員會、財團法人中小企業
信用保證基金、臺灣新北地方法院、臺灣臺北地方法院、臺灣士
林地方法院（以下依序稱金管會、信保基金、新北地院、臺北地
院、士林地院，合稱相對人）間請求損害賠償等事件，對於中華
民國111年2月24日臺灣臺北地方法院111年度金字第17號裁定提
起抗告，本院裁定如下：
    主  文
抗告駁回。
抗告訴訟費用由抗告人負擔。
    理  由
一、本院整理事實如下：㈠抗告人向臺灣高等行政法院（下稱高
    等行政法院）起訴主張：⒈金管會於民國（下同）96年2月5
    日以金管銀㈠字第09610000040號函對銀行法第12條之1第2項
    規定解釋錯誤，導致銀行涉及洗錢防制法第5條的洗錢行為
    ，及臺北地院91年度促字第25096號支付命令、98年度促字
    第20034號支付命令、96年度消字第7號、95年度訴字第1133
    2號、95年度北簡字第52251號、96年度訴字第4096號民事判
    決；新北地院91年度訴字第1308號、96年度訴字第407號民
    事判決；士林地院91年度促字第20395號支付命令、99年度
    簡上字第205號民事判決的枉法裁判，致伊財產遭強制執行
    ，爰依行政院金融重建基金設置及管理條例第15條至第17條
    規定，請求金管會應代位上海商業儲蓄銀行、遠東商業銀行
    及新光商業銀行等13家銀行給付如下列聲明所示費用。⒉信
    保基金沒有出面釐清、指正金管會的錯誤，與金管會屬共同
    正犯關係，依民法第185條規定應負連帶賠償責任。臺北地
    院、士林地院及新北地院上開支付命令及民事判決採用金管
    會錯誤的見解，造成伊受有損害，應依民法第185條規定與
    金管會、信保基金負連帶賠償責任。⒊伊與存放款銀行及訴
    外人合迪股份有限公司（下稱合迪公司）間的契約關係為行
    政契約，相對人應承擔伊與存放款銀行及合迪公司間的債務
    ，為法定的債務承擔。⒋聲明：相對人應連帶給付職務保證
    新臺幣（下同）6,952萬7,630元，及自95年8月27日起至清
    償日止，按年息20％計算的利息；保證保險的懲罰性賠償金5
    億1,741萬4,800元、法人存款責任保險444萬2,838元、自然
    人存款保險3,292萬7,630元、公證人及公證債務人保證保險
    2,350萬元、責任保險470萬元、職務保證保險470萬元、存
    款保險470萬元。經高等行政法院於109年5月11日以108年度
    訴字第1578號裁定（下稱1578號裁定），將抗告人就信保基
    金及臺北地院之訴移送至臺北地院；抗告人就金管會、新北
    地院之訴移送至新北地院；抗告人就士林地院之訴移送至士
    林地院管轄。㈡抗告人不服1578號裁定，提起抗告，經最高
    行政法院於109年10月29日以109年度裁字第1806號裁定將15
    78號裁定廢棄，發回高等行政法院，嗣高等行政法院於110
    年5月20日以109年度訴更一字第78號裁定（下稱78號裁定）
    ，仍將抗告人就信保基金及臺北地院之訴移送至臺北地院；
    抗告人就金管會、新北地院之訴移送至新北地院；抗告人就
    士林地院之訴移送至士林地院管轄。㈢抗告人對78號裁定不
    服，提起抗告，經最高行政法院於110年12月9日以110年度
    抗字第186號裁定，認抗告人之請求權基礎為行政院金融重
    建基金設置及管理條例第15條至第17條規定，由法理上探究
    該項規定係基於民事契約債務不履行或侵權行為損害賠償請
    求權而生，據以請求之事件之審判權應屬民事法院，且抗告
    人係請求相對人連帶給付一定金額，核屬共同訴訟，依民事
    訴訟法第20條本文規定，共同訴訟之被告數人之住所所地之
    法院俱有管轄權。78號裁定以信保基金、臺北地院均位於臺
    北市中正區，將信保基金、臺北地院之訴移送至臺北地院，
    核屬有據。就金管會、新北地院、士林地院之訴部分，因抗
    告人以之與信保基金、臺北地院負有連帶給付責任，為共同
    被告一同起訴，審酌抗告人本人之住所亦在臺北市信義區，
    應隨同信保基金、臺北地院之訴部分併由臺北地院管轄為由
    ，將78號裁定移送新北地院、士林地院部分廢棄，並裁定一
    併移由臺北地院審理。㈣高等行政法院於111年1月17日以院
    楨禮股109訴更一78字第1110000561號函將本件損害賠償等
    事件卷證函送臺北地院，原法院於111年2月10日以111年度
    金字第17號裁定（下稱系爭補費裁定）命抗告人應於5日內
    補繳第一審裁判費521萬4,784元，系爭補費裁定於111年2月
    15日送達抗告人，然抗告人逾期仍未補正，原法院於111年2
    月24日以原裁定駁回抗告人之訴。另抗告人於111年2月18日
    、2月20日具狀聲請原法院將本件訴訟移送行政法院管轄，
    原法院於111年2月24日裁定駁回抗告人聲請移轉管轄（下稱
    系爭聲請駁回裁定），抗告人對原裁定不服，提起抗告（系
    爭聲請駁回裁定不得聲明不服，不在本件裁定範圍內，下不
    贅述。至抗告人具狀聲請補充判決部分，業經高等行政法院
    於111年5月20日以109年度訴更一字第78號裁定駁回其聲請
    ，抗告人不服，提起抗告，經最高法院於110年12月9日以11
    0年度抗字第314號裁定駁回其抗告確定在案，附此敘明）。
二、按原告之訴，有起訴不合程式情形，法院應以裁定駁回之，
    但其情形可以補正者，審判長應定期間先命補正，民事訴訟
    法第249條第1項第6款定有明文。次按原告起訴，應按同法
    第77條之13以下，預納裁判費，此為起訴必須具備之程式，
    欠缺此程式，經審判長限期命其補正，該當事人逾限仍不遵
    行者，即應認其起訴為不合法。
三、經查，依前開一之㈠⒋所示，抗告人請求相對人應連帶給付職
    務保證6,952萬7,630元，及自95年8月27日起至清償日止，
    按年息20％計算的利息；保證保險的懲罰性賠償金5億1,741
    萬4,800元、法人存款責任保險444萬2,838元、自然人存款
    保險3,292萬7,630元、公證人及公證債務人保證保險2,350
    萬元、責任保險470萬元、職務保證保險470萬元、存款保險
    470萬元，應徵第一審裁判費521萬8,784元，扣除抗告人已
    繳納4,000元，原法院以系爭補費裁定命抗告人於收受裁定
    後5日內補繳第一審裁判費521萬4,784元，系爭補費裁定於1
    11年2月15日送達抗告人，抗告人逾期未補繳第一審裁判費
    ，經原法院於111年2月24日以原裁定駁回其訴，有系爭補費
    裁定、送達證書、原法院答詢表、原裁定等件在卷可稽（原
    法院卷第59、63、93、105至106頁），於法並無不合。抗告
    意旨未指摘原裁定有何不當之處，抗告人求予廢棄原裁定，
    為無理由，應予駁回。　　
四、據上論結，本件抗告為無理由，爰裁定如主文。　　
中　　華　　民　　國　　111 　年　　7 　　月　　18　　日
                  民事第二十一庭
                      審判長法  官  翁昭蓉
                            法  官  羅惠雯
                            法  官  林哲賢 
正本係照原本作成。
本裁定除以適用法規顯有錯誤為理由外，不得再抗告。如提起再
抗告，應於收受送達後10日內委任律師為代理人向本院提出再抗
告狀。並繳納再抗告費新臺幣１千元。
中　　華　　民　　國　　111 　年　　7 　　月　　18　　日

　　　　　　　　　　　  　　書記官  陳盈真